臺灣高等法院高雄分院民事判決　九十年度上字第二三七號
　　上　訴　人　乙○○
　　法定代理人　丙○○
　　法定代理人　甲○○
右當事人間第三人異議之訴事件，上訴人對於中華民國九十年六月六日臺灣高雄地方
法院八十九年度訴字第二六四二號第一審判決提起上訴，本院判決如左：
    主      文
上訴駁回。
第二審訴訟費用由上訴人負擔。
    事  實  及  理  由
一、被上訴人主張：上訴人於民國八十八年間，因工作傷害而對雇主訴外人劦盈鋼鐵
    股份有限公司（下稱劦盈鋼鐵公司）提起損害賠償訴訟，經臺灣高雄地方法院以
    八十八年度重勞訴字第六號民事判決准許上訴人部分請求，並准供擔保後得為假
    執行，上訴人提供擔保假執行對劦盈鋼鐵公司之財產，經高雄地方法院以八十九
    年度執字第三０三五五號事件受理，並於八十九年九月十四日將置放於劦盈鋼鐵
　　公司內之四十六個鋼捲為查封，惟查封之鋼捲中如原審判決附表所示之三十五個
　　鋼捲（下稱系爭鋼捲）係被上訴人所有委託劦盈鋼鐵公司加工，執行法院所為之
　　查封，顯係錯誤，為此依強制執行法第十五條規定，請求判決臺灣高雄地方法院
　　八十九年執字第三０三五五號損害賠償強制執行事件，就被上訴人所有如附表所
　　示之卅五捲鋼捲，所為查封之強制執行程序應予撤銷等語。
二、上訴人則以：系爭鋼捲係堆置於劦盈鋼鐵公司工廠之內被查封，且為該公司之基
    本生產原料，當然屬於劦盈鋼鐵公司所有，執行法院所為查封程序並無不當等語
    ，資為抗辯。
三、原審對於被上訴人之請求，為被上訴人勝訴之判決，上訴人聲明不服，求為：(一)
    原判決廢棄。(二)被上訴人在第一審之訴駁回。被上訴人則求為判決駁回上訴。
四、兩造不爭執之事實：
    上訴人於八十八年間，因工作傷害而對雇主劦盈鋼鐵公司提起損害賠償之訴訟，
    經高雄地院以八十八年度重勞訴字第六號判決劦盈鋼鐵公司應給付上訴人四百十
    五萬零九元及自八十八年七月二十四日起至清償日止，按年息百分之五計算之利
    息，並宣告上訴人以一百三十萬元供擔保後得為假執行。上訴人提供擔保對劦盈
    鋼鐵公司之財產為假執行，經高雄地院以八十九年度執字第三０三五五號受理，
    並於八十九年九月十四日將置放於劦盈鋼鐵公司內之四十六個鋼捲為查封，被上
    訴人對其中三十五個鋼捲主張為渠等所有，而系爭鋼捲中之三十四個鋼捲（原判
    決附表所列重量一一二五五公斤之鋼捲除外），確係被上訴人向生產商購進（本
    院卷(二)四二頁）。
五、兩造爭點之論述：
  (一)系爭鋼捲是否為被上訴人向生產廠商購買？
    查系爭鋼捲中之三十四個鋼捲，除原判決附表所列重量一一二五五公斤之鋼捲外
    ，確係被上訴人向訴外人統一實業股份有限公司、鋒達實業股份有限公司、協益
    正開發有限公司（下稱協益正公司）、尚興鋼鐵工業股份有限公司、高興昌鋼鐵
    股份有限公司、燁隆企業股份有限公司、盛餘股份有限公司所購買乙節，業據被
    上訴人提出訂單合約、統一發票、裝車明細表、證明書等文件附卷（原審卷二七
    至六八頁、本院卷(一)二一九、二二０頁），並為上訴人所不爭執，堪信為真實。
    又原審判決附表所列重量一一二五五公斤鋼捲，係協益正公司向世全公司購買後
    ，轉賣予非被上訴人元世昌鋼鐵股份有限公司（下稱元世昌公司）之事實，有協
    益正公司簽發之發票乙紙及出具之證明書附卷可憑（原審卷四七頁），其上所載
    日期、重量、規格與判決附表中所載並互核相符，是被上訴人主張：該鋼捲係其
　　向上開廠商購買之情，亦堪採信。
  (二)系爭鋼捲係被上訴人委託劦盈鋼鐵公司加工或轉賣予劦盈公司﹖
    被上訴人主張系爭鋼捲係其委託劦盈鋼鐵公司加工，而上訴人則主張係被上訴人
    轉賣予劦盈公司﹖按上訴人既自認系爭鋼捲係被上訴人向廠商購買，則被上訴人
　　主張系爭鋼捲係渠等所有，核屬可採。上訴人主張被上訴人已將系爭鋼捲轉賣予
　　劦盈鋼鐵公司，自應就此部分事實負舉証責任。上訴人主張：系爭鋼捲如係被上
　　訴人委託劦盈鋼鐵公司加工，則鋼捲外表所貼之標籤應係被上訴人公司名義之標
　　籤，然查封當日所見，系爭鋼捲除貼有生產商之標籤外，尚貼劦耀鋼鐵公司之標
　　籤，故該鋼捲係劦耀鋼鐵公司所有，足見被上訴人所謂委託加工之不實云云。查
　　：
  證人陳世瑛即劦耀鋼鐵公司董事長證稱：「．．．劦盈公司目前仍在經營中，只
    是純粹做鋼捲的代工，劦耀公司做的是鋼捲與其他鋼鐵之買賣。」、「．．．八
    十九年四、五月以後，劦盈公司與劦耀公司是在一起的，我承租的廠房與機械與
    劦盈公司共用，我們的業務與人員有分開，但是廠房與機械沒有分，各人作各人
    的，我們需要機器，是因為我們買的鋼捲要由大變小，我們要做買賣要處理，所
    以需要使用到機器」（本院卷(一)七二至七三頁），而系爭鋼捲亦貼有劦耀鋼鐵公
    司之標籤，故劦耀鋼鐵公司有使用劦盈鋼鐵公司之廠房，應足認定。再劦盈鋼鐵
    公司與劦耀鋼鐵公司於法律上既為分別具有獨立人格之營利法人，劦盈鋼鐵公司
    將廠房出租予劦耀鋼鐵公司，非法所不許，而劦耀鋼鐵公司向協盈鋼鐵公司承租
　　置放系爭鋼捲之廠房，有劦耀、劦盈鋼鐵公司之廠房租賃契約書、劦盈鋼鐵公司
　　租金收入之統一發票、劦耀鋼鐵公司支付劦盈鋼鐵公司租金支票明細、品名代號
　　資料附卷可憑（本院卷(一)四０頁、八二至九一頁）。劦耀鋼鐵公司租金給付之支
　　票受款人為劦盈鋼鐵公司（本院卷(二)七七至八五頁），即屬依約給付租金，至於
　　該支票嗣後由劦耀鋼鐵公司或他人提示，要屬劦盈鋼鐵公司與劦耀公司及該他人
　　間之法律關係。即使劦耀鋼鐵公司使用劦盈鋼鐵公司廠房之法律關係，非為租賃
　　關係，此亦屬該二公司內部之問題，但不能因而認定於置於廠房內之系爭鋼捲為
　　劦耀鋼鐵公司或劦盈鋼鐵公司所有。
  劦耀鋼鐵公司之職員陳玉琴證稱：「我們劦耀（公司）與劦盈公司並無關係，我
    們兩家的業務均一樣，都是鋼鐵，有曾委託劦盈加工之鋼鐵由我們代為收件，然
    後交給劦盈加工，這是因為他們人手不足；我們去年（八十九年）起有向他們租
    廠房，可能是去年五、六月起代他們收鋼捲，我們代收後有在鋼捲上品名處標示
    ＴＫ以為區分，我們自己的（劦耀鋼鐵公司）ＣＳＣＲ是中鋼進來的，本件華明
    等原告（被上訴人）之鋼鐵進來，我們幫他們代收資料後，然後交給劦盈。」、
    「我在原審說的不清楚，今日補充陳述，我們向劦耀（應為劦盈之誤載）買的鋼
    捲，品名就不會加ＴＫ，如果是其他公司給劦盈公司代工，由我們代收，我們會
    在品名上面增加ＴＫ，ＴＫ的意義就是代工的意思，也可以用其他的英文字母代
    替，但是我們公司是用ＴＫ」、「劦耀公司都沒有做鋼捲的代工，現在也沒有」
    （原審卷一一七頁、本院卷(一)七五、七三頁），而劦耀鋼鐵公司亦提起第三人異
    議之訴，僅主張系爭鋼捲外之七個鋼捲為其所有（可由其起訴狀附表之品名、規
    格、重量與系爭鋼捲所載並不相同可知），然並未主張系爭鋼捲為其所有，有起
    訴狀附卷可參（本院卷(一)一八五至一八八頁），顯見系爭鋼捲上貼有劦耀鋼鐵公
    司之標籤，僅是代收料之意，不足以証明係劦耀鋼鐵公司所有。至於系爭鋼捲於
    遭執行法院查封後，雖換貼標籤及改噴上被上訴人之名稱，惟系爭鋼捲價值高達
    三百三十四萬二千元，被上訴人在知悉系爭鋼捲已被法院查封後，為避免自身權
    益受損而隨即換貼標籤及改噴上自己公司之行號以資區別，雖有未當之處，但亦
    不足以遽而臆測被上訴人就系爭鋼捲無所有權。故上訴人辯稱：系爭鋼捲貼有劦
    耀鋼鐵公司之標籤，表示劦耀鋼鐵公司所有云云，不足採信。
  按私文書經本人或其代理人簽名、蓋章或按指印或有法院或公證人之認證者，推
    定為真正，民事訴訟法第三百五十八條第一項定有明文。次按「原告於起訴原因
    已有相當之證明，而被告於抗辯事實並無確實證明方法，僅以空言爭執者，當然
    認定其抗辯事實之非真正，而應為被告不利益之裁判。」（最高法院十八年上字
    第一六七九號判例參照）。系爭鋼捲雖置放於劦盈鋼鐵公司內，然系爭鋼捲係被
    上訴人委託劦盈鋼鐵公司加工，業據被上訴人提出與劦盈鋼鐵公司之合約書（原
    審卷二五、二六頁）、統一發票及劦盈鋼鐵公司應收帳款明細表（原審卷(二)二四
    至八三頁）為證。上開合約書、統一發票、應收帳款明細上清楚載明「甲方（被
    上訴人）委託乙方（劦盈鋼鐵公司）鋼捲代裁剪加工．．．」或「代工」字樣，
    合約書既經被上訴人與劦盈鋼鐵公司蓋章於上，被上訴人及劦盈鋼鐵公司亦不否
    認上開合約書內容之真正，則上開合約書當事人外之第三人即上訴人欲否認合約
    書內容之真正，自應負舉證之責。上訴人空言辯稱：上開代工合約書得於查封之
    後補作，簽約日期亦得倒填，尚難認該合約書為真正，故系爭鋼捲非被上訴人委
    託劦盈鋼鐵公司代工云云，未能舉證以實其說，自不足採。被上訴人所提上開代
    工合約書為真正，堪以認定。上訴人雖又主張：系爭鋼捲經執行法院於八十九年
    九月十四日查封，被上訴人華明公司所提之應收帳款明細表及統一發票，則係在
    查封之後所製作，被上訴人元世昌公司所提統一發票，其製作日期雖在查封前，
    但製作日期可任意決定，均有臨訟造假之可能，難認為真正，且縱應收帳款明細
    表及統一發票為真正，但既已請款，可見已加工完成，非指系爭鋼捲云云。按統
    一發票使用辦法第五條第一項規定：營業人首次或年度開始領用統一發票時，應
    向主管稽徵機關申請核發統一發票購買證，加蓋統一發票專用章之印鑑，以憑購
    用統一發票。故統一發票非營業人之被上訴人所得自行製作，應足認定。被上訴
    人就委託加工之事實，已據渠等提出合約書及統一發票，並均依法向稅捐單位申
    報發票稅，且劦盈鋼鐵公司之營業項目確包括鋼捲之裁剪加工，有高雄縣政府營
    利事業登記證乙紙附卷可憑（本院卷(一)二二一頁），且衡諸交易常情，一般公司
    行號均是在完成工作或交易後開立發票向相對人請款，是劦盈鋼鐵公司簽發予被
    上訴人華明公司之統一發票雖在八十九年九月份之後，並不足認定上開發票為非
    真實。另參以被上訴人與劦盈鋼鐵公司雖有一般業務往來，但劦盈鋼鐵公司依地
    方法院判決應賠償上訴人四百十五萬零九元之民事賠償一事，實與渠等無涉，是
    被上訴人並無與劦盈鋼鐵公司通謀虛偽而簽訂不實之合約書，使自己陷於承擔刑
    事責任之理。再者，若劦盈鋼鐵公司果係如上訴人所辯於法院判決前即已知悉須
    負擔民事賠償責任（本院卷(二)五五頁），則劦盈鋼鐵公司為脫產，豈會向他人購
    買鋼捲置於廠內，縱置於廠內，為避免系爭鋼捲被查封，自可先與被上訴人聯繫
    ，而於執行法院查封之前，將系爭鋼捲噴上被上訴人之名稱或貼上標籤註明代工
    ，即可避免被查封，何須於系爭鋼捲已被本院查封後，始又大費周章地製作虛偽
    之合約書及其他相關文件，作為系爭鋼鐵確為被上訴人委託劦盈鋼鐵代工一事。
  綜上，系爭鋼捲係被上訴人向廠商購入委託劦盈鋼鐵公司加工，而上訴人未舉証
　　証明被上訴人於向廠商購入系爭鋼捲後，有轉售予劦盈鋼鐵公司之事實，徒以系
　　爭鋼捲堆置於劦盈公司，即主張系爭鋼捲係被上訴人轉售予劦盈鋼鐵公司，核不
　　可採。
六、綜上所述，本件被上訴人主張：渠等為系爭鋼捲之所有權人為可採，上訴人所辯
    為無可取。系爭鋼捲既非上訴人之債務人劦盈鋼鐵公司之財產，而為被上訴人所
    有，自不得執行查封，上訴人聲請假執行並經執行法院實施查封，實有未洽。被
    上訴人對原判決原審判決附表所示之三十五個鋼捲既有排除強制執行之權利，其
    在執行程序終結前，依強制執行法第十五條條之規定，訴請判決臺灣高雄地方法
    院八十九年度執字第三０三五五號強制執行事件，就被上訴人所有如原審判決附
    表所示之鋼捲所為查封之強制執行程序應予撤銷，為有理由，應予准許。原審為
    被上訴人勝訴之判決，於法無違。上訴意旨指摘原判決不當，求予廢棄改判，為
    無理由，應予駁回其上訴。
七、本件事證已臻明確，兩造其餘攻擊防禦方法及所提證據，經審酌後，核與判決結
    果無影響，爰不一一論列，併此敘明。
八、結論：本件上訴為無理由，依民事訴訟法第四百四十九條第一項、第七十八條，
    判決如主文。
中　　　華　　　民　　　國　　九十一　　年　　　三　　　月　  　二十　　日
                                      臺灣高等法院高雄分院民事第六庭
~B1審判長法官　許明進
~B2　　　法官　謝肅珍
~B3　　　法官　李炫德
右為正本係照原本作成
如對本判決上訴，須於判決送達後二十日內向本院提出上訴狀，其未表明上訴理由者
，應於上訴後二十日內向本院提出上訴理由書（均須按他造當事人之人數附繕本）。
上訴時應提出委任律師或具有律師資格之人之委任狀，並依附註條文規定辦理。
中　　　華　　　民　　　國　　九十一　　年　　　三　　　月　　二十二　　日
~B法院書記官　黎  珍
附註：
民事訴訟法第四百六十六條之一：
對於第二審判決上訴，上訴人應委任律師為訴訟代理人，但上訴人或其法定代理人具
有律師資格者，不在此限。
上訴人之配偶、三親等內之血親、二親等內之姻親，或上訴人為法人、中央或地方機
關時，其所屬專任人員具有律師資格並經法院認為適當者，亦得為第三審訴訟代理人
。
第一項但書及第二項情形，應於提起上訴或委任時釋明之。
　　　　　　　　　　　　　　　　　　　　　　　　　　　　　　　　　　　　Ｈ
